臺灣嘉義地方法院交通事件裁定　　　　100年度交聲字第532號
原處分機關　交通部公路總局嘉義區監理所
異　議　人
即受處分人　陳濬泳
上列受處分人因違反道路交通管理處罰條例事件，對於交通部公
路總局嘉義區監理所中華民國100年3月10日所為之裁決處分（處
分案號：嘉監裁字第裁70－Ｌ00000000號）聲明異議，本院裁定
如下：
    主  文
原處分關於罰鍰部分撤銷。
前項撤銷部分，陳濬泳不罰。
其他異議駁回。
    理  由
一、本件異議人即受處分人陳濬泳聲明異議意旨略以：伊業經檢
    察官緩起訴處分確定在案，並已履行緩起訴處分之附帶條件
    向社團法人嘉義市腦性麻痺協會支付新臺幣（下同）5萬元
    完畢，且已於民國99年3月1日辦理吊扣駕駛執照，為此聲明
    異議等語。
二、原處分意旨略以：本件異議人於98年9月23日晚間10時53分
    許，駕駛車牌號碼HX－0919號自用小客車，行經嘉義縣朴子
    市○○路與山通路交岔路口時，經警查獲測得異議人吐氣所
    含酒精濃度超過0.55毫克以上，並以其酒精濃度超過規定標
    準製單舉發，而於100年3月10日依道路交通管理處罰條例第
    35條第1項第1款等規定，裁處異議人罰鍰4萬9,500元、吊扣
    駕駛執照12個月、施以道安講習等處分。
三、按汽車駕駛人飲用酒類後，其吐氣所含酒精濃度超過每公升
    0.25毫克以上者，不得駕車，為道路交通安全規則第114條
    第2款所明訂。復按汽車駕駛人駕駛汽車經測試檢定酒精濃
    度超過規定標準者，處1萬5,000千元以上6萬元以下罰鍰，
    並當場移置保管該汽車及吊扣其駕駛執照1年，道路交通管
    理處罰條例第35條第1項第1款定有明文。汽車駕駛人有同條
    例第35條第1項、第3項或第4項之情形，同時違反刑事法律
    者，經移置保管汽車之領回，不受第85條之2第2項，應同時
    檢附繳納罰鍰收據之限制；前項汽車駕駛人，經裁判確定處
    以罰金低於本條例第92條第3項所訂最低罰鍰基準規定者，
    應依本條例裁決繳納不足最低罰鍰之部分，道路交通管理處
    罰條例第35條第7項、第8項亦分別定有明文。再同條例第24
    條第1項並規定：汽車駕駛人，有第35條第1項規定之情形者
    ，應接受道路交通安全講習。
四、次按行政罰法第26條第1項規定：一行為同時觸犯刑事法律
    及違反行政法上義務規定者，依刑事法律處罰之。但其行為
    應處以其他種類行政罰或得沒入之物而未經法院宣告沒收者
    ，亦得裁處之。究其立法目的，一行為同時觸犯刑事法律及
    違反行政法上義務規定時，由於刑罰與行政罰同屬對不法行
    為之制裁，而刑罰之懲罰作用較強，故依刑事法律處罰，即
    足資警惕時，實無一事二罰再處行政罰之必要，且刑事法律
    處罰，由法院依法定程序為之，較符合正當法律秩序，應予
    優先適用，但罰鍰以外之沒入或其他種類行政罰，因兼具維
    護公共秩序之作用，為達行政目的，行政機關仍得併予裁處
    。
五、經查：
（一）異議人於98年9月23日晚間10時53分許，駕駛車牌號碼HX
      －0919號自用小客車，行經嘉義縣朴子市○○路與山通路
      交岔路口時，經警查獲測得異議人吐氣所含酒精濃度超過
      標準（每公升0.55毫克以上），並製單舉發之情，有嘉義
      縣警察局98年9月23日嘉縣警交字第Ｌ00000000號舉發違
      反道路交通管理事件通知單、原處分機關交通部公路總局
      嘉義區監理所100年3月10日嘉監裁字第裁70－Ｌ00000000
      號違反道路交通管理事件裁決書等影本各1紙附卷可稽（
      見本院卷第7頁、第9頁反面），且為異議人所不否認，是
      異議人酒後吐氣所含酒精濃度超過規定標準駕駛動力交通
      工具而為警查獲之事實，堪以認定。
（二）然異議人因本件酒醉駕車另涉犯刑法第185條之3之不能安
      全駕駛動力交通工具罪嫌，業經臺灣嘉義地方法院檢察署
      檢察官於98年12月22日以98年度偵字第7842號為緩起訴處
      分，緩起訴期間為1年，並應於緩起訴處分確定後2個月內
      向匯款行：嘉義玉山郵局700，匯款帳號：0000000000000
      0號，匯款戶名：社團法人嘉義市腦性麻痺協會，繳納5萬
      元，並於緩起訴之期間內參加該署法治宣導教育2小時確
      定，而異議人已依檢察官之命令履行上開條件完畢等情，
      有上開緩起訴處分書、臺灣高等法院被告前案紀錄表各1
      份等在本院卷足憑。而本件異議人上開酒駕行為，經檢察
      官依刑事訴訟法第253條之2第1項第4款規定為緩起訴處分
      ，並命異議人向公益團體捐款，異議人係履行檢察官為緩
      起訴處分命令，此等命令名義上雖非刑罰，但仍是一種特
      殊處遇措施，造成異議人之財產減少，性質上亦屬干預人
      民自由之處分，與刑事制裁無異，實質上為刑事處罰。故
      檢察官為緩起訴處分並命向公益團體捐款者，其捐款解釋
      上亦屬道路交通安全管理處罰條例第35條第8項所規定之
      罰鍰，監理機關雖不得再為行政裁處，惟若行為人所支付
      之緩起訴處分金，未達道路交通管理處罰條例第92條第3
      項所定最低罰鍰基準規定者，依該條例第35條第8項之規
      定，即須補繳不足最低罰鍰之部分，始為適法。參諸違反
      道路交通管理事件統一裁罰基準表之規定，對於駕駛人駕
      駛汽車，而其吐氣所含酒精濃度超過每公升0.55毫克以上
      ，其最低應納罰鍰之數額為4萬9,500元。本件異議人在刑
      事部分，業經檢察官為緩起訴處分，並經檢察官命向公益
      團體支付5萬元，已逾4萬9,500元之最低罰鍰。依上規定
      ，本件異議人行政罰罰鍰部分，應不再予處罰。
六、綜上所述，原處分疏未將異議人因本件經檢察官緩起訴處分
    而向公益團體繳納捐款之5萬元部分予以扣除，因而裁處異
    議人罰鍰4萬9,500元，容有未洽。是異議人請求撤銷罰鍰之
    處分，為有理由，自應由本院將原處分關於罰鍰部分撤銷，
    另就罰鍰部分為不罰之諭知。至原處分中吊扣駕駛執照12個
    月，並施以道路交通安全講習部分，係罰鍰以外對於預防再
    犯之行政罰，乃為抑止酒後駕車之不法行為，維護道路交通
    用路權人之生命、身體之安全法益，依行政罰法第26條第1
    項但書之規定，本得裁處之，是原處分機關此部分之裁決（
    並註明已於99年3月1日執行吊扣駕駛執照之處分），核無不
    當，此部分聲明異議自應予駁回。
據上論斷，應依道路交通管理處罰條例第87條第2項，道路交通
事件處理辦法第18條、第19條前段，裁定如主文。
中    華    民    國   100    年    4     月    6     日
                  交通法庭  法  官  吳育霖
上列正本證明與原本無異。
如不服本裁定，應於裁定送達後5日內向本院提出抗告狀（應附
繕本）。
中    華    民    國   100    年    4     月    6     日
                            書記官  陳俊男